臺灣臺中地方法院刑事判決　　　　　　　　　　　　九十年度重訴字第三０六五號
　　公　訴　人　臺灣台中地方法院檢察署檢察官
　　被　　　告　戊○○
　　指定辯護人　本院公設辯護人　己○○
右列被告因殺人等案件，經檢察官提起公訴（九十年度偵字第一九四二三號），本院
判決如左：
    主  文
戊○○攜帶兇器竊盜，處有期徒刑捌月；扣案之鑰匙壹支沒收。又駕駛動力交通工具
肇事，致人死傷而逃逸，處有期徒刑拾月。又殺人，處有期徒刑拾壹年，褫奪公權捌
年。主刑部分應執行有期徒刑拾貳年。
    事  實
一、戊○○於民國九十年十月十六日二十二、三時許，攜帶客觀上足對人之生命、身
    體、安全構成威脅，具有危險性而可作為兇器使用之螺絲起子一支，在台中市西
    屯區清隆巷西屯國小側門（即西屯派出所附近），見丙○○所有車牌號碼為Ｍ３
    －七一一五號之中華三菱銀色自用小客車停放該處，趁四下無人之際，以前開螺
    絲起子將該車門鎖破壞（毀損部分未據告訴），再以自己所有之汽車鑰匙一支插
    入電門啟動汽車，而竊取該自用小客車，得手後，供己乘用。嗣於九十年十月二
    十五日十六時五十分許，戊○○駕駛前開其所竊得之自用小客車搭載不知情之辛○○，行經台中縣潭子鄉○○路與祥和路口時，適為接獲勤務指揮中心通報出勤
    攔截前開Ｍ３－七一一五號失竊小客車之癸○○○○、黃登貴發現，經子○○○○鳴警報器示警並以喊話器指揮駕駛人戊○○靠邊停車，戊○○因駕駛贓車見狀
    即假裝欲停車，惟隨即加速逃逸，經癸○○○○、黃登貴報告勤務指揮中心通報
    攔截圍捕並追躡，戊○○為逃避追捕，於同日十七時許駕車高速行駛，逃竄至台
    中縣潭子鄉○○○○街時，子○○○○恐其高速行駛危及過往人車安全，遂對空
    鳴槍二發警告戊○○，惟戊○○仍不停車受檢，黃登貴乃持槍再對前開贓車輪胎
    射擊五發，而擊中該贓車右後輪，但戊○○仍以高速駕車逃逸至潭子鄉○○路，
    沿該路由南往北行駛，欲右轉潭興路時，於該十字路口發現高克凡、乙○○、丁○○等人各騎乘機車，庚○○（起訴書誤載為騎乘機車）、壬○○駕駛自用小客
    車於潭興路三段對向車道等候紅燈，其預見所駕駛前開贓車右後輪遭警開槍擊中
    ，已難操控，且當時馬路上人車不少，若駕駛前開已難操控之自用小客車快速行
    駛，即有致該馬路上之人車無法立即閃避而可能發生撞擊致命之危險，竟基於若
    撞死人亦不違背其本意之不確定殺人故意，仍駕駛動力交通工具即前開自用小客
    車急速右轉致失控而逆向駛入潭興路三段之對向車道即前開高克凡等人暫停等候
    紅燈之車道，致先後撞擊高克凡、李士雄、丁○○等人所騎乘之車牌號碼分別為
    ＳＱＮ－七六二、ＥＸＢ－四六八、ＴＫＦ－三三二等三輛機車及庚○○所駕駛
    車牌號碼為ＮＹ－八五００號之自用小客車，高克凡因閃避不及遭撞擊致所騎乘
    前開機車彈至庚○○所駕駛前開自小客車引擎蓋上，高克凡則掉落至馬路上。戊○○明知高克凡倒地不起，且經辛○○勸阻停車仍不從，竟承續前開不確定殺人
    故意，仍駕駛前開贓車倒車再往前開，而輾過高克凡身軀，繼續逃竄，而該贓車
    引擎蓋上之丁○○則被摔出路旁，高克凡嗣經救護車送往省立豐原醫院急救無效
    ，延至同日十九時四十五分許不治死亡，丁○○因此受有手擦傷（傷害部分未據
    告訴），乙○○則亦受有右手腳擦傷（傷害部分未據告訴）。而戊○○見車禍肇
    事致人死傷後，仍駕駛前開自用小客車加速逃逸，直至距肇事地點約八百公尺處
    又撞擊台中縣潭子鄉○○○路一九五號與勝利三街三號二戶民宅之圍牆，致前開
    贓車無法動彈，其始與辛○○棄車逃逸。嗣戊○○經警循線於九十年十月二十六
    日凌晨，在其台中市○○街三十九之一號住處地下室查獲。
二、案經台中縣警察局豐原分局請送臺灣臺中地方法院檢察署檢察官偵查起訴。
    理  由
壹、竊盜罪部分：
一、前揭事實業據被告戊○○於警訊時、偵查中及本院審理時坦承不諱，核與證人即
    被害人丙○○於警訊時證述情節大致相符，並有車輛竊盜、車牌失竊資料個別查
    詢報表－查詢車輛認可資料一份附於偵查卷可稽，復有鑰匙一支扣案可資佐證。
    本件事證明確，被告犯行洵堪認定。
二、按刑法第三百二十一條第一項第三款之攜帶兇器竊盜罪，係以行為人攜帶兇器竊
    盜為加重條件，此所謂兇器，其種類並無限制，凡客觀上足對人之生命、身體、
    安全構成威脅，具有危險性之兇器均屬之，且只須行竊時攜帶此種具有危險性之
    兇器為已足，並不以攜帶之初有行兇之意圖為必要（最高法院七十九年度台上字
    第五二五三號判例參照）；被告所持前開螺絲起子（亦即小扁鑽）既可破壞前開
    車門鎖，則該螺絲起子在客觀上為足以殺傷人生命、身體之器械，顯為具有危險
    性之兇器，殆無疑義。
三、至被告於本院審理時雖供稱前開螺絲起子（亦即小扁鑽）係其於九十年十月十六
    日在其住處附近拾得，而留供己用。惟按刑事訴訟法第一百五十六條第二項規定
    ，被告雖經自白，仍應調查其他必要之證據，以察其是否與事實相符。立法目的
    乃欲以補強證據擔保自白之真實性；亦即以補強證據之存在，藉之限制自白在證
    據上之價值。而所謂補強證據，則指除該自白本身外，其他足資以證明自白之犯
    罪事實確具有相當程度真實性之證據而言；雖其所補強者，非以事實之全部為必
    要，但亦須因補強證據與自白之相互利用，而足使犯罪事實獲得確信者，始足當
    之（最高法院七十四年度台覆字第一０號判例參照）。再按刑法第三百七十七條
    所謂離本人所持有之物，係指物之離其持有，非出於本人之意思者而言（最高法
    院五十年度台上字第二０一三號判例參照）；亦即凡遺失物、漂流物外，所有人
    並無拋棄權利之真意，而因其他原因喪失其持有之物而言，例如竊賊棄置之贓物
    是。查前開螺絲起子並無證據足資證明原所有人或持有人為誰，且究為遺失物或
    離本人所持有之物甚或他人拋棄所有權之物亦無證據足資證明，故若無證據足資
    證明前開螺絲起子係遺失物或離本人所持有之物，尚難以被告前開自白，即認其
    所為與刑法第三百三十七條之侵占離本人持有物罪構成要件該當，附此敘明。
貳、肇事致人死傷逃逸罪部分：
一、前揭事實業據被告戊○○於警訊時、偵查中及本院審理時坦承不諱，核與證人辛○○、乙○○、丁○○、庚○○、壬○○、曾美芳、甲○○等證述情節相符，復
    經證人即子○○○○、陳新期、張煌典於本院調查時到庭結證屬實，另有相片、
    台中縣警察局道路交通事故調查報告表附於臺灣台中地方法院檢察署九十年度相
    字第一五四四號卷可稽。而被害人高克凡確遭被告撞擊致外傷性休克死亡，業經
    臺灣台中地方法院檢察署檢察官先後督同檢驗員及法醫師相驗解剖屬實，有勘驗
    筆錄、相片、相驗屍體證明書、驗斷書等在卷可憑。
二、按刑法第一百八十五條之四所稱之「動力交通工具」，係指裝有機械動力設備，
    亦即非由人力，而以電力、汽油、瓦斯及其他一切能源發生動力之交通工具；則
    被告所駕駛之前開自用小客車堪認係該條所稱之動力交通工具。再按刑法第一百
    八十五條之四之肇事致人死傷逃逸罪，係以處罰肇事後逃逸之駕駛人為目的，俾
    促使駕駛人於肇事後能對被害人即時救護，以減少死傷，是該罪之成立只以行為
    人有駕駛動力交通工具肇事，致人死傷而逃逸之事實為已足，至行為人之肇事原
    因如何，則非所問；且不以行為人明知被害人有死傷情形為必要（最高法院八十
    九年度台上字第二一五七、九十一年度台上字第一三七號判決參照）；則被告駕
    駛動力交通工具即前開自用小客車肇事致被害人高克凡死亡、丁○○手擦傷、乙○○右手腳擦傷而逃逸等事實，堪認與前開肇事致人死傷逃逸罪構成要件該當。
參、殺人罪部分：
一、訊據被告戊○○對其於前揭時、地遭警攔截而逃逸，其為逃避追捕乃駕車高速行
    駛逃竄，而經警開槍擊中其所駕駛前開贓車右後輪，仍高速駕車逃逸，致先後撞
    擊被害人高克凡、乙○○、丁○○等人所騎乘之前開機車及庚○○所駕駛前開自
    用小客車，因而致高克凡送醫急救無效死亡、丁○○因此受有手擦傷，與其肇事
    後仍加速逃逸，而於前揭時、地駕車撞及前開民宅圍牆始棄車逃逸，而後於前揭
    時、地遭警查獲等事實固已坦承不諱，惟矢口否認有何殺人之犯行，並辯稱其當
    時並非欲逆向行駛，而係因車子失控，始跑到對向車道撞上被害人，並非出於故
    意云云。經查：
（一）前揭事實業據被告為前開部分之自白，並經證人辛○○、乙○○、丁○○、庚○○、壬○○證述明確，復經證人即子○○○○、陳新期、張煌典於本院調查
      時到庭結證屬實，另有報告一份、相片二張、台中縣警察局道路交通事故調查
      報告表一份附於相驗卷可稽，復有警員追緝被告經過與路口監視器錄下被告撞
      擊被害人畫面之ＶＣＤ一片扣案可資佐證，並經本院勘驗屬實（見本院九十一
      年五月十三日訊問筆錄）。而被害人高克凡確遭被告撞擊致外傷性休克死亡，
      業經臺灣台中地方法院檢察署檢察官先後督同檢驗員及法醫師相驗解剖屬實，
      有勘驗筆錄、相片、相驗屍體證明書、驗斷書等在卷可憑。
（二）被告雖辯稱其係因車子失控，始跑到對向車道撞上被害人，其非出於故意云云
      。然：
  １、按刑法關於犯罪之故意，係採希望主義。直接故意，須行為人對於構成犯罪之
      事實具備明知及有意使其發生之兩個要件；間接故意，須行為人對於構成犯罪
      之事實預見其發生，且其發生不違背行為人本意始能成立。而行為人有無犯罪
      之故意，乃個人內在之心理狀態，惟有從行為人之外在表徵及其行為時之客觀
      情況，依經驗法則審慎判斷，方能發現真實（最高法院八十八年度台上字第一
      四二一號判決參照）。
  ２、被告於警訊時供稱其因駕駛贓車而加速逃逸，且遭警追緝並開槍擊中其車輪，
      車子很難控制等語（見臺灣台中地方法院檢察署九十年度相字第一五四四號卷
      第十頁），而證人辛○○於警訊時被問及「戊○○欲（誤載為預）加速逃逸時
      是否知道被撞擊之女孩就在車下，若強行再開過會輾到該名女孩？」時，其證
      稱：「他知道，但他不聽我的勸說強行將該女孩輾過：：：」等語（見臺灣台
      中地方法院檢察署九十年度相字第一五四四號卷第十五頁反面），其於偵查中
      並證稱：「我有跟他（指被告）講有壓到東西，他還是開走：：：」、「：：
      ：（指被告開車）約時速一百公里」、「對（指被告因此轉彎無法轉到車道）
      」等語（均見前揭卷第六十一、六十二頁），證人乙○○亦證稱：「：：：我
      有聽到被告車子有碾過什麼東西的聲音，我轉頭過去看，應該是有碾過被害人
      高小姐的身體：：：」等語（見本院九十一年三月八日訊問筆錄）；且被告撞
      擊被害人高克凡之現場，係交叉路口，人車往來頻繁，撞擊當時，由其他汽、
      機車行車速度比較觀察，被告所駕駛前開自用小客車以異於其他汽、機車速度
      ，撞擊被害人機車，致需重複倒帶觀察始有辦法看清，此有前開ＶＣＤ及本院
      勘驗結果可稽，足見被告行車速度之快。是由被告行為時之客觀環境觀察，被
      告所駕駛前開贓車既遭警開槍擊中車輪，車子已難控制，被告猶以約時速一百
      公里高速行駛於人車來往頻繁之道路上，且果真因車子失控致撞擊被害人等，
      其縱無殺人之直接故意，惟有殺人間接故意，堪以認定；再從行為人之外在表
      徵觀察，由證人辛○○前開證詞可知被告知道撞擊被害人高克凡倒地後，其再
      開車逃逸可能將輾過被害人高克凡，乃其為逃避警方追緝，猶執意駕車逃逸致
      輾及被害人高克凡，其縱無殺人之希望，但其發生不違背被告本意亦堪認定。
（三）又證人乙○○、丁○○、庚○○、壬○○雖證稱被告當時未煞車云云，然證人
      即警員張煌典於本院調查時證述現場確有煞車痕（見本院九十一年五月十三日
      訊問筆錄），且依前開道路交通事故調查報告表所載，亦確有煞車痕，則前開
      證人所證稱被告當時未煞車之證詞固不足採。然於實務上證人固有因「下意識
      移情作用」或「事件後資訊效應」等因素而產生記憶上之錯誤或混淆之情形；
      惟證人之證言縱有一部不實，而其他部分經法院認為事實時，該部分之證言，
      仍非不可採為證據；且證人之證言，有時亦有渲染之可能，然其基本事實之陳
      述，若果與真實性無礙時，仍非不得採信（最高法院二十一年上字第四七四號
      、七十四年度台上字第一五九九號判例參照）；而被告當時是否煞車，均不影
      響其前開不確定殺人故意之犯罪事實，有前開理由可參，則前開證人其他證詞
      ，仍非不得採信，尚難以被告曾有煞車行為即認其無不確定殺人故意。
（四）綜上所述，被告所辯，無非事後圖卸刑責之詞，不足採信。本件事證明確，被
      告犯行洵堪認定。
肆、核被告所為，係犯刑法第三百二十一條第一項第三款之攜帶兇器竊盜罪、第一百
    八十五條之四肇事致人死傷逃逸罪、第二百七十一條第一項之殺人罪。公訴人認
    被告以螺絲起子竊取被害人丙○○所有前開自用小客車之犯行，係犯刑法第三百
    二十條第一項之竊盜罪，尚有未洽；惟起訴基本事實相同，爰依法變更起訴法條
    （司法院７６、１０、２９（７６）廳刑一字第一九八三號函可供參考）。查被
    告先以不確定故意撞擊被害人高克凡，復再承前開犯意開車逃逸輾過倒地之被害
    人高克凡，其舉動雖有多次，惟係欲達間接故意殺人目的之繼續動作，且以單一
    間接故意殺人意思接續進行，只成立一罪；又公訴人起訴事實雖未敘及被告開車
    逃逸輾過倒地之被害人高克凡之接續殺人犯行，然該部分事實與公訴人起訴之殺
    人犯罪事實既具單純一罪之關係，應為起訴效力所及，本院自得併予審究。次查
    刑法第一百八十五條之四肇事致人死傷逃逸罪，旨在維護交通安全，應認該罪以
    保護公眾交通安全之社會法益為主，故本件被告雖駕車肇事致被害人高克凡死亡
    、丁○○手擦傷、乙○○右手腳擦傷而逃逸，仍應以其僅侵害單一之社會法益而
    論以單純一罪，不得以受傷或死亡人數定其罪數（最高法院二十一年台上字三九
    一號判例參照），且不以受傷之人提出告訴為必要，合先敘明；又公訴人起訴事
    實雖未敘及被告駕駛前開自用小客車肇事致丁○○手擦傷、乙○○右手腳擦傷而
    逃逸等犯行，然該部分事實與公訴人起訴之事實既具單純一罪之關係，應為起訴
    效力所及，本院自亦得併予審究。復查本件被告逃逸既係在肇事行為發生後，顯
    屬為規避責任之另行起意行為，與肇事之原因行為，尚難認有方法結果之牽連關
    係，亦難認有吸收關係，自應合併處罰（最高法院八十九年度台上字第二一五七
    號、九十年度台上字第三一八六號判決參照）。則被告所犯前開三罪間，犯意各
    別，行為互殊，應予分論併罰。爰審酌被告犯罪之動機、目的、手段、生活狀況
    、智識程度與竊盜所得財物、對交通安全危害、死傷人數等犯罪所生危害及其犯
    後猶飾詞否認有殺人之犯意但坦承其餘前開二罪之犯行，以及尚未與被害人家屬
    達成和解、僅係殺人間接故意（最高法院九十年度台上字第六五０三號判決認直
    接故意與間接故意二者既非相同，其惡性之評價當非無輕重之別，故二者應以間
    接故意惡性較輕）等一切情狀，就其所犯前開三罪分別量處如主文所示之刑，並
    定其應執行之刑。又依被告前開殺人犯罪之性質，本院認為有褫奪公權之必要，
    因併宣告褫奪公權八年。至扣案之鑰匙一支，為被告所有供本件竊盜犯罪所用之
    物，業據被告供述在卷，爰依刑法第三十八條第一項第二款之規定宣告沒收。而
    未扣案之螺絲起子一支，並非違禁物，雖為被告供本件竊盜犯罪所用之物，但非
    其所有，業據其供述在卷，且無法證明該螺絲起子尚屬存在，爰不另宣告沒收。
    又前開Ｍ３－七一一五號自用小客車，非被告所有，業據被告供述在卷，核與被
    害人丙○○證述情節相符，並有前開車輛竊盜、車牌失竊資料個別查詢報表－查
    詢車輛認可資料一份附卷可憑；且該自用小客車亦非違禁物，則不論該自用小客
    車是否被告供前開肇事逃逸罪、殺人罪所用之物，均不得依刑法第三十八條第一
    項之規定宣告沒收。
伍、至被告固曾因竊盜案件，經本院台中簡易庭判處有期徒刑四月，如易科罰金，以
    三百元折算一日確定，於九十年十一月八日執行完畢，此有台灣高等法院被告全
    國前案紀錄表及臺灣台中地方法院檢察署刑案資料查註紀錄表各一份在卷可憑；
    而被告係於九十年十月十六日犯前開加重竊盜罪，於九十年十月二十五日犯前開
    殺人與肇事致人死傷逃逸罪，業如前述，則被告係於前案九十年十一月八日執行
    完畢之前，再犯本件有期徒刑以上之前開三罪，核與刑法第四十七條所規定「受
    有期徒刑之執行完畢後，五年以內再犯有期徒刑以上之罪者」之要件不符，公訴
    人認應對被告論以累犯，並加重其刑，尚有未洽，併此敘明。
陸、據上論斷，應依刑事訴訟法第二百九十九條第一項前段、第三百條，刑法第三百
    二十一條第一項第三款、第一百八十五條之四、第二百七十一條第一項、第三十
    七條第二項、第三項、第三十八條第一項第二款、第五十一條第五款，判決如主
    文。
中      華      民      國      九十一    年      六    月    二十五    日
                                  台灣台中地方法院刑事第七庭
                                      審判長法  官  夏  一  
                                            法  官  李  秋  娟
                                            法  官  陳  卿  和
右正本證明與原本無異。
如不服本判決，應於判決送達後十日內向本院提出上訴狀，上訴於臺灣高等法院臺中
分院( 須附繕本 )。
                                          書記官
中      華      民      國      九十一    年     六     月    二十五    日
【附錄本案論罪科刑法條全文】
刑法第三百二十一條：
犯竊盜罪而有左列情形之一者，處六月以上五年以下有期徒刑：
一、於夜間侵入住宅或有人居住之建築物、船艦，或隱匿其內而犯之者。
二、毀越門扇、牆垣或其他安全設備而犯之者。
三、攜帶兇器而犯之者。
四、結夥三人以上而犯之者。
五、乘火災、水災或其他災害之際而犯之者。
六、在車站或埠頭而犯之者。
前項之未遂犯罰之。
刑法第一百八十五條之四：
駕駛動力交通工具肇事，致人死傷而逃逸者，處六月以上五年以下有期徒刑。
刑法第二百七十一條第一項：
殺人者，處死刑，無期徒刑或十年以上有期徒刑。
